【裁判字號】    97,交訴,2
【裁判日期】    970418
【裁判案由】    肇事遺棄罪等
【裁判全文】
臺灣桃園地方法院刑事判決               97年度交訴字第2號
公  訴  人  台灣桃園地方法院檢察署檢察官
被      告  丁○○
                    （現於臺灣桃園監獄執行中）
上列被告因肇事遺棄罪等案件，經檢察官提起公訴（96年度偵字
第3842號），本院判決如下：
    主  文
丁○○過失傷害人，累犯，處有期徒刑月，減為有期徒刑壹月
又拾伍日，如易科罰金，以新臺幣壹仟元折算壹日；又傷害人之
身體，累犯，處有期徒刑肆月，減為有期徒刑貳月，如易科罰金
，以新臺幣壹仟元折算壹日；又駕駛動力交通工具肇事，致人受
傷而逃逸，累犯，處有期徒刑柒月，減為有期徒刑月又拾伍日
，如易科罰金，以新臺幣壹仟元折算壹日。應執行有期徒刑陸月
，如易科罰金，以新臺幣壹仟元折算壹日。
    事  實
一、丁○○前於民國91年間，因毒品危害防制條例案件，經本院
    判處有期徒刑5 月確定，復又於同年間，因竊盜案件，經本
    院判處有期徒刑8 月確定，並經與上開案件接續執行後，在
    93年5 月27日縮短刑期執行完畢。其於96年1 月9 日晚間，
    駕駛車牌號碼9230－DT號自用小客車，沿桃園縣新屋鄉○○○路○ 段往新屋方向行駛，嗣於同日晚間8 時50分許，行經
    中山西路1 段2 號前，欲左轉駛入該處巷道進入後湖村時，
    本應注意汽車駕駛在未劃設慢車道之雙向二車道行駛時，若
    劃有分向限制線之路段，不得駛入來車之車道，而依當時天
    候晴、夜間有照明、路面乾燥無缺陷、無障礙物，且視距良
    好，並無不能注意之情事，竟疏未注意，為求轉彎便利，即
    跨越雙黃線駛入對向車道內，適有於對向車道騎乘腳踏車之
    乙○○，見狀因閃避不及而失控倒地，而受有右膝擦挫傷 5
    ×3 公分之傷害。詎丁○○明知其駕駛動力交通工具致乙○○受傷後，竟未停車察看或對乙○○施以救護，仍欲駕車離
    開現場，因乙○○之父親丙○○目睹此過程，乃騎乘車牌號
    碼FM3 －499 號重型機車上前追趕，並將機車橫阻於丁○○
    所駕駛車輛左前方約1 步之處，欲與丁○○理論，惟雙方一
    言不合引發口角爭執後，丁○○更因而心生不悅，基於傷害
    他人身體及損害他人之物之犯意，明知丙○○騎乘之機車橫
    放於該處，仍刻意駕車碰撞該機車右側車身，使丙○○人車
    倒地後，加速逃離現場，致丙○○之機車後車燈燈殼破損及
    鐵架左前端、腳架與地面摩擦而損壞，足以生損害於丙○○
    ，並使丙○○受有左手、左小腿挫傷1 ×1 公分之傷害。嗣
    因丙○○記下丁○○所駕駛車輛之車牌號碼並報警處理後，
    始為警循線查獲而知悉上情。
二、案經丙○○、乙○○訴由桃園縣政府警察局楊梅分局報請臺
    灣桃園地方法院檢察署檢察官偵查後提起公訴。
    理  由
壹、程序事項：
一、按被告以外之人於審判外之陳述，雖不符前4 條之規定，而
    經當事人於審判程序同意作為證據，法院審酌該言詞陳述或
    書面陳述作成時之狀況，認為適當者，亦得為證據，刑事訴
    訟法第159 條之1 第2 項、第159 條之5 分別定有明文。本
    件丙○○、乙○○、甲○○於偵查中向檢察事務官及於警詢
    中之陳述，經被告丁○○於本院審理中表示無意見而同意作
    為證據，且本院審酌該陳述作成時之狀況並無瑕疵之情狀存
    在而認為適當，亦復查無顯有不可信之情況存在，揆諸上開
    說明，自得為證據。
二、本件認定犯罪事實所引用之本件卷內所有卷證資料（包含文
    書證據、物證等證據），並無證據證明係公務員違背法定程
    序所取得，且被告於本院審理終結前就卷內所有之卷證資料
    之證據能力均表示無意見，又卷內之文書證據，亦無刑事訴
    訟法第159 條之4 之顯有不可信之情況與不得作為證據之情
    形，則依刑事訴訟法第159 條之5 之規定，本件認定犯罪事
    實所引用之本件卷證所有文書證據、物證等證據，均有證據
    能力。
貳、實體事項：
一、上開犯罪事實，業據被告丁○○於本院審理中供承不諱，核
    與告訴人乙○○於警詢及偵查中向檢察事務官陳述之：伊於
    當日與伊胞兄甲○○騎乘腳踏車由新屋往永安方向行駛，駛
    至桃園縣新屋鄉○○○路○ 段2 號前路口時，被告駕駛上開
    車輛由永安往新屋方向行駛要左轉，在離路口很遠處即高速
    行駛逆向過來且沒有打方向燈，伊閃避後跌倒受傷等語，及
    告訴人丙○○於警詢及偵查中向檢察事務官陳述之：渠看見
    乙○○受傷後，被告並無停車之意思，即先要求甲○○報警
    ，再騎乘機車追趕至被告所駕駛車輛之左前方，惟被告仍繼
    續駕駛往前行駛，將渠連人帶車撞倒等語；以及甲○○於警
    詢及偵查中向檢察事務官陳述之：於丙○○將機車橫阻於被
    告駕駛車輛左前方之際，其站在被告所駕駛車輛旁拉住車門
    試圖不讓被告離開，然被告仍於將丙○○及機車撞倒後逆向
    逃逸等語相符。又按汽車駕駛在未劃設慢車道之雙向二車道
    行駛時，若劃有分向限制線之路段，不得駛入來車之車道，
    道路交通安全規則第97條第1項第2款訂有明文，且依當時天
    候晴、夜間有照明、路面乾燥無缺陷、無障礙物，且視距良
    好，並無不能注意之情事，被告竟疏未注意，為求轉彎便利
    ，即跨越雙黃線駛入對向車道內，其駕車具有過失之情，至
    為灼然，再乙○○因被告之過失行為而人車倒地，並受有右
    膝擦挫傷5 ×3 公分之情，亦有怡仁綜合醫院診斷證明書 1
    紙在卷可稽，併與被告之過失行為間具有相當因果關係，是
    被告駕車因過失造成乙○○上揭傷害一節，亦堪以認定。此
    外，復有道路交通事故現場圖、道路交通事故調查報告表(一)
    、(二)1 份、丙○○就診之怡仁綜合醫院診斷證明書1 紙及現
    場照片、機車零件損壞照片等件符卷可稽，堪認被告自白與
    事實相符，而足堪採信。準此，本件事證明確，被告犯行洵
    堪認定，應依法論科。
二、核被告丁○○所為，係犯刑法第284 條第1 項之過失傷害罪
    、同法第277 條第1 項之傷害罪、同法第354 條之毀損罪、
    同法第185 條之4 之肇事逃逸罪。被告以一駕車碰撞行為，
    同時觸犯傷害罪及毀損罪，為想像競合犯，應從重論以傷害
    罪。又其所犯上開3 罪間，犯意各別、行為互殊，應予分論
    併罰之。再被告前於91年間，因毒品危害防制條例案件，經
    本院判處有期徒刑5 月確定，復又於同年間，因竊盜案件，
    經本院判處有期徒刑8 月確定，並經與上開案件接續執行後
    ，在93年5 月27日縮短刑期執行完畢等情，有臺灣高等法院
    被告前案紀錄表在卷可憑，其於有期徒刑執行完畢後，5 年
    內故意再犯本件有期徒刑以上之罪，為累犯，應均依刑法第
    47條第1 項之規定，加重其刑。爰審酌被告於違規駕駛動力
    交通工具肇事並造成乙○○受有傷害後，不僅未施以救護，
    復更駕車撞開丙○○及渠所騎乘之機車後離去，且迄仍未與
    告訴人2 人達成和解或賠償渠等之損失，並兼衡被告就本件
    事故應負擔之過失程度及告訴人2 人所受傷勢輕重，及被告
    於犯後終能坦承犯行，堪認尚有悔意等一切情狀，分別量處
    如主文所示之刑。
三、末查被告犯罪之時間，均係在96年4 月24日以前，且所犯上
    開之罪，悉合於中華民國九十六年罪犯減刑條例所規定之減
    刑條件，爰依該條例之規定，分別減其刑期之2 分之1 ，並
    定其應執行如主文，及諭知易科罰金之折算標準。
據上論斷，應依刑事訴訟法第299 條第1 項前段，刑法第185 條
之4 、第277 條第1 項、第284 條第1 項、第354 條、第47條第
1 項、第51條第5 款、第41條第1 項前段、刑法施行法第1 條之
1 第1 項、第2 項，中華民國九十六年罪犯減刑條例第2 條第 1
項第3 款、第7 條、第9 條，判決如主文。
本案經檢察官董良造到庭執行職務。
中    華    民    國    97    年    4     月    18    日
                      交通法庭  審判長法  官  江德民
                                      法  官  陳世旻
                                      法  官  蘇昌澤
以上正本證明與原本無異。
如不服本判決，應於判決送達後10日內向本院提出上訴狀（應附
繕本），其未敘述上訴理由者，應於上訴期間屆滿後20日內補提
理由書狀於本院，上訴於臺灣高等法院。
                                      書記官  田宜芳
中    華    民    國    97    年    4     月    18    日
附錄論罪科刑依據之法條：
中華民國刑法第185 條之4 （肇事遺棄罪）
駕駛動力交通工具肇事，致人死傷而逃逸者，處6 月以上5 年以
下有期徒刑。
中華民國刑法第277 條第1項（普通傷害罪）
傷害人之身體或健康者，處3 年以下有期徒刑、拘役或1 千元以
下罰金。
中華民國刑法第284 條第1 項（過失傷害罪）
因過失傷害人者，處6 月以下有期徒刑、拘役或5 百元以下罰金
，致重傷者，處1 年以下有期徒刑、拘役或5 百元以下罰金。
中華民國刑法第354 條（毀損器物罪）
毀棄、損壞前二條以外之他人之物或致令不堪用，足以生損害於
公眾或他人者，處2 年以下有期徒刑、拘役或5 百元以下罰金。


司法院資訊處製作；財團法人民間司法改革基金會備份。
